【裁判字號】    99,重國再,3
【裁判日期】    990825
【裁判案由】    國家賠償
【裁判全文】
臺灣高等法院高雄分院民事裁定         99年度重國再字第3號
再審原告    乙○○
再審被告    高雄市政府工務局
法定代理人  甲○○
上列當事人間國家賠償事件，再審原告對於民國98年1 月14日本
院97年度重上國字第1 號第二審確定判決，提起再審之訴，本院
裁定如下：
    主  文
再審之訴駁回。
再審訴訟費用由再審原告負擔。
    理  由
一、按再審之訴，應於30日之不變期間內提起；其期間自判決確
    定時時起算，判決於送達前確定者，自送達時起算；其再審
    之理由發生或知悉在後者，均自知悉時起算。又判決於上訴
    期間屆滿時確定。民事訴訟法第500 條第1 項、第2 項及第
    398 條第1 項前段分別定有明文。又當事人以有同法第496
    條第1 項第1 款適用法規顯有錯誤之情形提起再審之訴，應
    認此項理由於裁判送達時當事人即可知悉，故計算是否逾30
    日之不變期間，應自裁判確定時起算，無同法第500 條第2
    項但書再審理由知悉在後之適用。亦經最高法院70年台再字
    第212 號判例意旨闡述明確。
二、經查，本件再審原告所稱之本院97年度重上國字第1 號判決
    ，係於98年1 月14日宣判，於同年1 月20日以寄存送達之方
    式送達，並於同年2 月19日確定，業經本院依職權調取該案
    全卷查明屬實。又本件再審原告之再審書狀雖未能明確完整
    表明其再審事由，但依其陳述內容「關於時效早在94年8 月
    28日提出2 次，對方不理睬，拖到2 年才通知我協商，所以
    時效並未超過，是市政府超過的，因為要經過協商才能提出
    訴訟」等語，並參酌本件原確定判決係以再審被告為消滅時
    效已經完成之抗辯而駁回再審原告之訴，可認知再審原告應
    係指摘原確定判決在消滅時效完成與否之認定上有爭執，並
    據以主張時效尚未完成而認原確定判決有民事訴訟法第496
    條第1 項第1 款適用法規顯有錯誤之再審事由。
三、本件依原確定判決所引之卷證資料所載，再審原告係於93年
    9 月26日行經人行道時因跌落施工之坑洞而受傷，並於95年
    8 月23日向再審被告提出國家賠償之請求，而經協議後，再
    審被告係於96年1 月11日第3 次協議時仍未能達成協議後，
    於同年2 月9 日檢送該次會議記錄與再審原告，再審原告則
    係於96年3 月23日起訴，原確定判決則以再審原告應於95年
    8 月23日請求後之6 個月內即96年2 月23日前起訴，其消滅
    時效始未完成，而再審原告係於96年3 月23日起訴，再審被
    告復為時效完成之抗辯，故駁回再審原告之請求，並因再審
    原告未提起第三審上訴而於98年2 月19日確定。則依上開條
    文規定及判例意旨，本件30日再審期間之起算，應自原判決
    確定日即98年2 月19日起算，並計至98年3 月21日期滿。而
    本件再審原告係遲至99年7 月16日始提起本件再審之訴，並
    係主張原確定判決適用法規顯有錯誤，業如前述，則其提起
    再審之訴時，顯已逾上開再審之不變期間，其再審即不合法
    ，應予駁回。又本件再審之訴，同時有未繳納裁判費及再審
    期間之不合法情事，因再審原告若繳納裁判費後，本件仍應
    依逾再審期間而駁回，故本院爰擇其中再審期間之不合法要
    件為駁回依據，不再命其繳納裁判費，併予說明。
四、綜上所述，本件再審之訴為不合法，爰依民事訴訟法第502
    條第1 項，第95條，第78條，裁定如主文。
中    華    民    國    99    年    8     月    25    日
                            民事第一庭
                                審判長法官  黃金石
                                法      官  林健彥
                                法      官  林紀元
以上正本證明與原本無異。
如不服本裁定應於送達後10日內向本院提出抗告狀（並按他造當
事人之人數附繕本），並繳納抗告費新臺幣1,000 元。
中    華    民    國    99    年    8     月    25    日
                                書  記  官  吳華榮

司法院資訊處製作；財團法人民間司法改革基金會備份。
